臺灣臺北地方法院民事判決　　　　　　 94年度簡上字第434號
　　上訴人即附
　　帶被上訴人　甲○○
　　被上訴人即
　　附帶上訴人　乙○○
　　訴訟代理人　丙○○
上列當事人間請求損害賠償事件，上訴人對於中華民國94年6月
15日本院台北簡易庭93年度北簡字第13671號第一審判決提起一
部上訴，被上訴人提起一部附帶上訴，本院於中華民國94年11月
1日言詞辯論終結，判決如下：
    主  　　文
原判決關於命上訴人給付部分，及該部分假執行之宣告與訴訟費
用之裁判均廢棄。
上開廢棄部分，被上訴人在第一審之訴及假執行之聲請駁回。
附帶上訴駁回。
第一、二審訴訟費用由被上訴人負擔。
    事實及理由
一、被上訴人即附帶上訴人（以下稱被上訴人）起訴主張：被上
    訴人為律師，上訴人即附帶被上訴人（以下稱上訴人）於民
    國92年2月19日委任被上訴人對台北市立仁愛醫院精神科醫
    師許豪沖提起侵權行為損害賠償訴訟，約定上訴人給付被上
    訴人委任報酬新台幣（下同）65,000元。嗣於92年8月22日
    起訴，由本院92年醫字第2號審理近一年後，上訴人表示欲
    追加醫院及藥商為共同被告，被上訴人告知須另為委任並支
    付報酬，詎上訴人未經被上訴人同意，擅自使用被上訴人之
    姓名及律師頭銜，列為上訴人之訴訟代理人，分別對荷商史
    克美占（即荷商葛蘭素史克藥廠）、台北市立仁愛醫院提起
    民事訴訟，致被上訴人陸續收到本院通知補提追加訴狀繕本
    及追加被告之變更登記事項卡、戶籍謄本等，嚴重侵害被上
    訴人之姓名權，屬故意侵權行為。上訴人委任被上訴人為訴
    訟代理人，每件官司應支付律師報酬65,000元，欲追加醫院
    及藥商為共同被告時，應支付兩件之律師報酬。上訴人擅列
    被上訴人為其訴訟代理人，追加兩件訴訟，其追加書狀送達
    法院及對造時，被上訴人姓名權之損害已發生，且無法恢復
    原狀，故被上訴人得依民法第19條及第216條第2項規定，請
    求上訴人賠償130,000元及加計起訴狀繕本送達翌日起算之
    法定遲延利息，並請准供擔保宣告假執行。
二、上訴人則辯稱：上訴人於92年2月19日委任被上訴人時，只
    知要告許豪沖，但並未約定被告有幾人，後來才想到要加告
    醫院及藥商。被上訴人所提系爭狀紙均是上訴人遞的，有請
    被上訴人表示意見，但被上訴人未說什麼。被上訴人說上訴
    人可自行遞狀，且在狀紙上自行用印簽名即可。追加被告時
    ，上訴人係以自已之名義遞狀，並無使用被上訴人姓名及頭
    銜遞狀之意，未蓋被上訴人的章，讀者皆知上訴人係用自己
    之名義遞狀。但上訴人使用被上訴人之電子檔製作狀紙，而
    電子檔格式上載有「撰狀人：訴訟代理人：乙○○律師」字
    樣，無法除去。況且，上訴人主觀上認為其於92年醫字第2
    號案件中有訴訟代理人，故於狀頭及狀尾單純記載上訴人於
    該案件之訴訟代理人為被上訴人，此係依司法狀紙規則所列
    ，非虛列被上訴人為追加訴訟之訴訟代理人，無冒用被上訴
    人姓名之故意或過失，未侵害被上訴人之姓名權。上訴人後
    來並未用被上訴人之姓名與頭銜，且自行處理醫院及藥商部
    分之訴訟，被上訴人從未處理，未受損害，卻向上訴人請求
    報酬，實無理由。且被上訴人係依民法第19條請求損害賠償
    ，未主張依民法第195條規定請求非財產上之損害賠償，亦
    未請求慰撫金，原審係訴外裁判。
三、原審判決上訴人應給付被上訴人65,000元及自94年5月20日
    起至清償日止，按年利率5%計算之利息，並駁回被上訴人其
    餘之訴，上訴人不服，提起上訴，被上訴人就其敗訴部分提
    起附帶上訴。上訴人聲明為：(一)原判決不利於上訴人部分廢
    棄。(二)上開廢棄部分，被上訴人在第一審之訴及假執行之聲
    請駁回。(三)駁回被上訴人附帶上訴。被上訴人聲明為：(一)上
    訴駁回。(二)原判決不利於被上訴人部分廢棄。(三)上開廢棄部
    分，上訴人應再給付被上訴人65,000元及自起訴狀繕本送達
    翌日起至清償日止，按年利率5%計算之利息。
四、被上訴人主張：上訴人於92年2月19日委任被上訴人對台北
    市立仁愛醫院精神科醫師許豪沖提起侵權行為損害賠償訴訟
    ，曾給付被上訴人委任報酬65,000元，嗣於92年8月22日起
    訴後，由本院92年醫字第2號審理中，上訴人自行遞狀追加
    荷商史克美占（即荷商葛蘭素史克藥廠）、台北市立仁愛醫
    院為共同被告時，於書狀首頁當事人欄及末頁撰狀人欄之訴
    訟代理人項下記載被上訴人「乙○○律師」等情，業據被上
    訴人提出93年6月21日、93年7月5日、93年7月27 日等書狀
    節本為證，上訴人亦不爭執，自堪信為真實。
五、惟被上訴人主張：上訴人於上開追加書狀中列被上訴人為訴
    訟代理人，並未經被上訴人同意，上訴人擅自使用被上訴人
    之姓名及律師頭銜，嚴重侵害被上訴人之姓名權，且無法恢
    復原狀，故被上訴人得依民法第19條及第216條第2項規定，
    請求上訴人賠償130,000元等語，為上訴人所否認，並辯稱
    ：上訴人係以自已之名義遞追加書狀，狀頭及狀尾記載訴訟
    代理人為被上訴人，係單純認被上訴人為上訴人於92年醫字
    第2號案件中之訴訟代理人，無虛列被上訴人為追加訴訟之
    訴訟代理人之意，亦無侵害被上訴人姓名權之故意或過失，
    且被上訴人無任何損害等語。經查：
    (一)上訴人既稱其係以自已之名義提出追加被告之書狀，無虛
      列被上訴人為追加訴訟之訴訟代理人之意，惟亦承認於追
      加書狀首頁當事人欄及末頁撰狀人欄之訴訟代理人項下記
      載被上訴人之姓名「乙○○律師」等字，則上訴人縱非故
      意擅自使用被上訴人之姓名，亦應認有過失。故被上訴人
      主張上訴人侵害被上訴人之姓名權，尚非無據。
    (二)按「姓名權受侵害者，得請求法院除去其侵害，並得請求
      損害賠償。」「損害賠償，除法律另有規定或契約另有訂
      定外，應以填補債權人所受損害及所失利益為限。」「依
      通常情形，或依已定之計劃、設備或其他特別情事，可得
      預期之利益，視為所失利益。」民法第19條、第216條固
      有明文。本件被上訴人主張：其請求損害賠償之依據為民
      法第216條第2項關於所失利益之規定，並非請求慰撫金，
      故依上訴人委任被上訴人為訴訟代理人，每件官司應支付
      律師報酬65,000元，追加醫院及藥商為共同被告時，應支
      付兩件律師報酬計算，被上訴人所失利益為130,000元等
      語。然而，依通常情形，律師受委任為訴訟代理人而取得
      報酬之前提應係為委任人處理訴訟相關事務，而非單純提
      供姓名予委任人使用。而被上訴人對於其並未處理關於追
      加被告之事務，並不爭執，則難認被上訴人於通常情形可
      預期取得處理追加被告事務之報酬，從而難認被上訴人因
      上訴人侵害其姓名權而有「可預期利益」之損害，被上訴
      人請求賠償即無理由。
六、綜上所述，上訴人辯稱被上訴人並無損害，應堪採信，被上
    訴人請求侵權行為之損害賠償，為無理由，不應准許，其假
    執行之聲請亦失所附麗，應併予駁回。原判決命上訴人給付
    65,000元及遲延利息部分，尚有未洽，上訴人請求廢棄改判
    ，為有理由，爰將原判決命上訴人給付部分及假執行之宣告
    廢棄，並就廢棄部分駁回被上訴人在第一審之訴及假執行之
    聲請；另原判決駁回被上訴人其餘之訴部分，並無不合，被
    上訴人請求廢棄改判，為無理由，其附帶上訴應予駁回。
七、本件事證已明確，兩造其餘主張、陳述及所提之證據，經本
    院審酌後，認均不足以影響本判決之結果，均毋庸再予論述
    ，附此敘明。
八、據上論結，本件上訴為有理由，附帶上訴為無理由，依民事
    訴訟法第436條之1第3項、第450條、第449條第1項、第78條
    ，判決如主文。
中　　華　　民　　國　　94　　年　　11　　月　　15 　日
                        臺灣臺北地方法院民事第四庭
                            審判長法  官  林麗玲
                                  法  官  陳文正
                                  法  官  林玲玉
以上正本係照原本作成。
本判決不得上訴。
中　　華　　民　　國　　94　　年　　11　　月　　15 　日
                                  書記官  江虹儀
